臺灣嘉義地方法院刑事判決
                                      109年度訴字第353號
公  訴  人  臺灣嘉義地方檢察署檢察官
被      告  王貴禾


選任辯護人  楊瓊雅律師
上列被告因殺人未遂案件，經檢察官提起公訴（108年度偵字第8
212號），本院判決如下：
    主  文
王貴禾犯殺人未遂罪，處有期徒刑貳年。
    犯 罪 事 實
一、王貴禾自民國102年3月起至108年9月30日止，於址設嘉義市
    ○區○○○路000號之社團法人○○市○○行善團（下稱行善團）擔
    任總幹事；邱○○則擔任行善團之顧問，並於109年間，在址
    設嘉義市○區○○○路000號之○○市○○行善團社會福利慈善事業
    基金會（下稱基金會）擔任執行長。王貴禾因對於行善團、
    基金會之運作，與邱○○及時任行善團理事長之蔡○○理念不合
    ，於108年8月間，即曾以電話向多位行善團理、監事表示其
    欲辭去總幹事一職，嗣行善團於108年9月6日召開臨時理、
    監事會議，並經理事提出臨時動議，討論王貴禾總幹事解聘
    案，決議結果同意解聘其總幹事職務，其總幹事任期至同年
    9月30日止。
二、王貴禾認為其遭行善團解聘總幹事職務，係因邱○○在背後策
    動，對邱○○懷恨在心。於108年10月9日15時15分許，王貴禾
    發現邱○○獨自在基金會辦公室內，竟基於殺人之犯意，先將
    位在行善團與基金會辦公室前騎樓中間之鐵捲門（下稱騎樓
    鐵捲門）降下，阻絕行善團辦公室內之人員自騎樓通往基金
    會辦公室後，進入行善團辦公室內，再於同日15時17分許，
    自行善團辦公室通往廚房的門（下稱A廚房門），進入行善
    團與基金會共用之廚房，從廚房拿取菜刀1把後，通過廚房
    自基金會辦公室後門進入基金會辦公室，並先將從廚房通往
    基金會辦公室後門走道的門（下稱B廚房門）鎖上，以防止
    他人進入，於基金會辦公室內，趁下肢罹患小兒麻痺，行動
    不便之邱○○坐在辦公桌前辦公未察覺之際，持菜刀朝邱○○頭
    部揮砍1刀，邱○○感覺頭部遭砍後，轉頭發現係其所為，其
    仍朝邱○○頭部揮砍2刀，邱○○抬起左手臂阻擋，但其仍繼續
    朝邱○○頭部、頸部、背部等部位揮砍5、6刀，邱○○因無力起
    身，只能身體閃躲，過程中其並對邱○○恫嚇稱「看你這樣還
    會不會作怪」、「給你死、給你死」等語，嗣其見邱○○遭砍
    殺後血流如注，始因己意而停手，邱○○因而受有左上臂撕裂
    傷10公分併肌肉斷裂、頭皮7公分撕裂傷、後枕擦傷4×1公分
    、腹壁、後胸壁等處開放性傷口、左前額骨缺損等傷害。王
    貴禾於停手後，以其所有之0000000000號行動電話撥打至嘉
    義市警察局第二分局公園派出所（下稱公園派出所），表明
    其有傷人，請員警前往處理，但尚未報姓名，另撥打119請
    求救護車支援，並將菜刀放置於騎樓之盆栽上，於公園派出
    所員警劉○○到場時，當場承認係其持刀砍人，對於未發覺之
    犯罪自首而接受裁判，為警扣得上開菜刀1把。
三、案經邱○○訴由嘉義市政府警察局第二分局報告臺灣嘉義地方
    檢察署檢察官偵查起訴。
    理  由
壹、程序部分：
一、被告以外之人於審判外之言詞或書面陳述，除法律有規定者
    外，不得作為證據，刑事訴訟法第159條第1項定有明文。證
    人即告訴人邱○○於警詢時之陳述，係被告王貴禾以外之人於
    審判外之陳述，屬傳聞證據，辯護人於本院準備程序時爭執
    其證據能力，是此部分之陳述，應認無證據能力，然仍能做
    為彈劾證據之用。
二、被告以外之人於偵查中向檢察官所為之陳述，除顯有不可信
    之情況者外，得為證據，刑事訴訟法第159條之1第2項定有
    明文。證人、鑑定人依法應具結而未具結者，其證言或鑑定
    意見，不得作為證據，刑事訴訟法第158條之3規定甚明。告
    訴人於檢察官訊問所為之陳述，就未經具結之部分，因無不
    能具結之情事，依前揭法律規定，此部分之陳述應無證據能
    力，然亦能作為彈劾證據之用；至於告訴人於檢察官依法訊
    問並命具結之證詞，本院審酌其於陳述時之外在環境及情況
    ，並無顯有不可信之情況，從而此部分之證述，有證據能力
    。
三、被告以外之人於審判外之陳述，雖不符前4條之規定，而經
    當事人於審判程序同意作為證據，法院審酌該言詞陳述或書
    面陳述作成時之情況，認為適當者，亦得為證據，刑事訴訟
    法第159條之5第1項定有明文。被告、辯護人與檢察官對於
    本院據以認定事實之其餘供述證據，均同意作為證據，本院
    審酌證據作成時之情況，核無違法取證或其他瑕疵，認為以
    之作為證據為適當，均有證據能力。
貳、實體部分：
一、訊據被告固供承於108年10月9日，持菜刀前往基金會辦公室
    ，並致告訴人受有上開傷勢，惟矢口否認有何殺人未遂犯行
    ，辯稱：當天我去基金會辦公室，是為了試穿基金會背心，
    我事先不知道告訴人在辦公室裡面，是進入辦公室後看到他
    ，問他總幹事解聘案是不是他主導的，他說「你要怎樣都好
    」，我很生氣，才到廚房拿菜刀要嚇唬他，但他坐著搶菜刀
    ，並用手擋我，我沒想到他會搶菜刀，為了躲開他的搶奪，
    才不小心造成他頭部受傷，這部分我承認過失傷害，且我承
    認我有故意傷害他的手臂。當天我有去騎樓前的飲水機裝茶
    水，我沒有關騎樓鐵捲門，也沒有看到騎樓鐵捲門降下來，
    我從廚房前往基金會辦公室時，順手將B廚房門關上，但我
    沒有把門鎖上，我並沒有拿菜刀朝他頭部、背部胡亂揮砍，
    我也沒有對他說「看你這樣還會不會作怪」、「給你死、給
    你死」，且他的頭部是擦傷，我沒有要故意殺人，我只是要
    傷害他云云。
二、然查：
(一)上揭犯罪事實，有下列證據可證：
　1.告訴人、證人即時任行善團行政人員之林○○於偵訊及本院審
    理時、證人即時任行善團行政人員之陳○○於偵訊時證述明確
    （見108年度偵字第8212號卷，下稱偵卷，第63-68、383-39
    1頁；109年度訴字第353號卷，下稱訴卷，卷一第326-350頁
    ；訴卷卷二第25-57頁）。而被告於本院準備程序時，亦曾
    對於檢察官所起訴之殺人未遂部分表示認罪（見訴卷卷一第
    131頁）。
　2.行善團108年9月5日嘉邑善華字第1060615077號函1份（稿）
    、108年9月4日嘉邑善華字第1060615077號函2份、行善團第
    七屆第四次臨時理監事聯席會議記錄、被告給行善團會員之
    信件影本、行善團解聘通知書各1份附卷可考（見偵卷第247
    -265、361頁）。
　3.扣押筆錄、扣押物品目錄表各1份、案發地點平面圖3份、現
    場及勘察照片81張、行動電話翻拍照片1張、職務報告1份、
    公園派出所110報案紀錄單1份、菜刀照片4張、監視器錄影
    翻拍照片59張、現場照片、監視器位置照片各6張、GOOGLE
    街景照片2張、嘉義市政府消防局109年6月17日嘉市消指字
    第1090052736號函及所附報案錄音光碟1張、108年10月9日
    消防機關救護紀錄表1份、報案人資料2份、嘉義市政府警察
    局第二分局109年7月1日嘉市警二偵字第1090702327號函及
    所附職務報告3份、本院勘驗筆錄4份及附件119報案錄音譯
    文、監視器畫面時序說明暨翻拍照片各2份、證人林○○當庭
    繪製標註說明之照片及平面圖3張、中華民國身心障礙證明
    影本1份、當庭拍攝告訴人傷勢照片5張在卷可參（見嘉市警
    二偵字第1080703516號卷，下稱警卷，第14-18、22-48頁；
    偵卷第39-41、79-85、151-161、283-289、327-333、335、
    339頁；訴卷卷一第25-27、53-59、65-71、132-142、156-1
    58、167-262、342-343、363-391、355-359頁；訴卷卷二第
    87-88、93-101頁）。
　4.戴德森醫療財團法人嘉義基督教醫院（下稱嘉義基督教醫院
    ）診斷證明書2份、病歷、109年4月13日戴德森字第1090400
    021號函、109年6月22日戴德森字第1090600140號函、110年
    3月22日戴德森字第1100300092號函各1份附卷足查（見警卷
    第13頁；偵卷第87-133、421頁；訴卷卷一第401頁）。
　5.另有菜刀1把扣案可證。
(二)被告雖辯以前詞：
  1.被告有於上開時間，於廚房取得菜刀1把，前往基金會辦公
    室，並持刀造成告訴人上開傷勢乙節，業據被告於警詢、偵
    訊、本院準備程序及審理時所自陳（見警卷第1-3、5-6頁；
    偵卷第19-23、67-69、310-314頁；訴卷卷一第112-113、13
    1、155-158、323-324頁；訴卷卷二第165-169頁），並經告
    訴人於偵訊及本院審理時證述明確（見偵卷第63-68頁；訴
    卷卷二第25-57頁），復有嘉義基督教醫院診斷證明書2份、
    病歷、109年4月13日戴德森字第1090400021號函、109年6月
    22日戴德森字第1090600140號函、110年3月22日戴德森字第
    1100300092號函各1份附卷可憑（見警卷第13頁；偵卷第87-
    133、421頁；訴卷卷一第401頁），及菜刀1把扣案可證，是
    此部分之事實堪與認定。
  2.行善團辦公室與基金會辦公室僅有一牆之隔，兩間辦公室前
    設有騎樓，並共用1間廚房，如欲從行善團辦公室前往基金
    會辦公室，可從行善團大門走出後沿騎樓前往基金會辦公室
    ，或是從A廚房門進入廚房後，再從B廚房門經由走道至基金
    會辦公室後門進入等情，亦據證人陳○○於偵訊時、證人林○○
    於本院審理時證述綦詳（見偵卷第384-386頁；訴卷卷一第3
    33-334、340-341頁），復有平面位置圖1份存卷可查（見訴
    卷卷一第355頁）。
  3.被告因發覺告訴人在基金會辦公室內，遂在前往基金會辦公
    室前，將騎樓鐵捲門降下：
　⑴騎樓鐵捲門之開關係位在騎樓鐵捲門旁，靠近基金會一側之
    柱子上，行善團與基金會共用之飲水機則位在基金會辦公室
    前之騎樓處，業經證人陳○○於偵訊時、證人林○○於本院審理
    時證述明確（見偵卷第385頁；訴卷卷一第333、337頁），
    並有平面位置圖1份及照片1張在卷可證（見訴卷卷一第355
    、359頁），是行善團辦公室內之人如要自行善團辦公室前
    門前往飲水機裝水，必須經由騎樓經過基金會辦公室前，如
    無騎樓鐵捲門遙控器，則需按壓位在靠近基金會一側之鐵捲
    門開關，才能將騎樓鐵捲門降下。
　⑵告訴人於本院審理時證稱：我被砍之後，有打電話給基金會
    兼職人員吳○○，對方只跟我說○○不在，因為我的血一直噴出
    來，我就把電話掛掉，用手止血，之後再打第二通電話請他
    們過來幫忙等語（見訴卷卷二第32頁），而證人林○○於本院
    審理時證稱：案發時我接到隔壁告訴人打電話來問○○呢，我
    說她不在，電話就掛了，隔幾分鐘電話又打來問○○呢，我說
    不在，對方就說趕快叫人來幫忙，我看到騎樓鐵捲門是關起
    來的，大家都覺得奇怪，幹事就說從後門也就是從廚房走去
    基金會辦公室等語（見訴卷卷一第333-335頁），是告訴人
    於受傷後，撥打電話至行善團辦公室請求協助，證人林○○因
    發現騎樓鐵捲門遭拉下，才從A廚房門進入廚房，欲前往基
    金會辦公室。
　⑶本院當庭勘驗卷附之監視器錄影檔案：
　①於畫面時間15時15分20秒起，被告手持水杯，自行善團辦公
    室走出後，經由騎樓往基金會辦公室方向走去，15時15分25
    秒消失於畫面。
　②於畫面時間15時16分57秒起，被告沿騎樓往行善團辦公室方
    向走，走到行善團辦公室門口，又回頭轉往基金會辦公室方
    向走去，嗣於15時17分4秒起才又走回行善團辦公室門口，
    斯時從行善團辦公室玻璃門反射出騎樓鐵捲門降下，被告進
    入辦公室前，於15時17分7秒在門口轉身回頭往騎樓方向看
    去，再進入行善團辦公室，於15時17分12秒可見騎樓鐵捲門
    降至地面，於15時17分15秒完全關上。
　③於畫面時間15時17分23秒，被告回到位置上，然並未坐下，
    於15時17分35秒即往A廚房門方向走去，15時17分42秒進入A
    廚房門而消失於畫面。
　④於畫面時間15時22分1秒起，騎樓鐵捲門才開啟，15時22分13
    秒時被告出現在騎樓。
　⑤有本院勘驗筆錄、監視器翻拍照片及說明各2份在卷可查（見
    訴卷卷一第136-138、156、196-200、238-240、342、363-3
    91頁）。
　⑥被告於畫面時間15時15分20秒持水杯沿騎樓往基金會辦公室
    方向走去後，如僅係單純至飲水機裝茶水，於裝完茶水後即
    可立即返回行善團辦公室，何須長達1分30秒至畫面時間15
    時16分57秒才返回行善團辦公室前？況被告於返回行善團辦
    公室前時，又隨即折返，再次出現時騎樓鐵捲門即開始降下
    ，被告卻轉頭看後，才進入行善團辦公室，更於回到座位上
    時，並未坐下，反而直接從A廚房門進入廚房，足認被告係
    於前往飲水機裝茶水時，發現告訴人獨自在基金會辦公室內
    ，才前往騎樓鐵捲門開關處按下開關，並確認騎樓鐵捲門確
    實降下後，才返回行善團辦公室，再從A廚房門通過廚房前
    往基金會辦公室。被告辯稱其進入基金會辦公室前，並不知
    悉告訴人在內，亦未將騎樓鐵捲門降下云云，即不可採。
　⑷被告雖於本院審理時辯稱：我剛剛想到鐵捲門有自動降下來
    ，好幾次都這樣，我不知道是不是有遙控器的人去壓到鐵捲
    門才降下來，案發當天我沒有看到鐵捲門降下來云云（見訴
    卷卷一第350頁），但騎樓鐵捲門並無失靈或故障而自動降
    下或修繕之情形，業據告訴人與證人林○○證述如前，且依卷
    內監視器翻拍照片2張，被告從騎樓返回行善團辦公室時，
    行善團辦公室內之人員均各自在處理自己之工作（見訴卷卷
    一第238頁），而證人林○○於本院審理時亦證稱：我確定鐵
    捲門是關起來的，大家都覺得很奇怪，門關下來要如何去裝
    水喝，當時大家都沒有想到要用遙控器打開鐵捲門，想說直
    接從後門進去就好等語（見訴卷卷一第343頁），更難認行
    善團辦公室內之人員會恰巧在被告返回行善團辦公室際，按
    壓遙控器將騎樓鐵捲門降下；況騎樓鐵捲門降下時，被告正
    巧從騎樓要進入行善團辦公室，被告豈會聽不見騎樓鐵捲門
    降下之聲音？然被告僅回頭觀望後，隨即進入行善團辦公室
    ，足證騎樓鐵捲門係遭被告刻意降下。
  4.被告進入基金會辦公室前，有將B廚房門上鎖：　
　⑴被告前於偵訊時先供稱：我沒有把B廚房門反鎖，我沒有印象
    B廚房門有沒有鎖等語（見偵卷第312頁），後於本院審理時
    先供稱：我沒有把B廚房門上鎖等語（見訴卷卷二第166頁）
    ，後改供稱：我忘記當時把門帶上時，有沒有順便上鎖，如
    果當時是我上鎖的話，我應該是隨手把門鎖上等語（見訴卷
    卷二第166頁），前後所述已有不一致，是其所言是否可採
    ，已非無疑。
　⑵證人陳○○於偵訊時證稱：A廚房門、B廚房門有時候會關上，
    但不會上鎖（見偵卷第385頁）；證人林○○於本院審理時證
    稱：B廚房門鎖如果要打開的話，要從基金會那側打開，而
    我自於行善團上班起，B廚房門沒有被反鎖過等語（見訴卷
    卷一第335-336、340-341、350頁），均表示B廚房門平時並
    不會上鎖。
　⑶證人陳○○於偵訊時證稱：B廚房門的鎖並不是在廚房這方，而
    是在樓梯間那邊。那天有同事接到電話，後來有另一位同事
    叫我去隔壁基金會看狀況，我從廚房要進入基金會，但因為
    B廚房門被鎖住，就改從行善團辦公室前門經由騎樓前往基
    金會正門等語（見偵卷第385-386頁）；證人林○○於偵訊時
    證稱：A、B廚房門要上鎖的話，鎖頭都位在廚房外面，所以
    上鎖後，沒有辦法從廚房把門打開。案發當天我接到告訴人
    打來的電話，叫我派人來幫忙，我轉達給吳○○幹事，他就叫
    我跟陳○○去隔壁看，我從A廚房門進入廚房後，要從廚房進
    入基金會辦公室時，那一道門被鎖住，我們返回行善團辦公
    室跟幹事說門鎖住了，就跟陳○○從行善團辦公室前門前往基
    金會辦公室等語（見偵卷第389-390頁），於本院審理時證
    稱：我接到告訴人打電話說快叫人來幫忙，我看一下騎樓鐵
    捲門是關著的，我說怎麼進去，幹事說從後門，叫陳○○跟我
    一起去，我們從廚房過去，有轉動B廚房門鎖，發覺是鎖著
    的，我就再走回去跟幹事說，幹事說騎樓鐵捲門開了，我跟
    陳○○才往前走，走到基金會的自動門時，被告剛好站在騎樓
    鐵捲門那，他叫我不要進去，不關我的事，他已經叫救護車
    了，我就走回辦公室跟幹事說被告叫我們不要進去等語（見
    訴卷卷一第333-335、337、342頁），堪認其等要從行善團
    辦公室，經由A、B廚房門前往基金會辦公室時，因B廚房門
    遭人鎖上而無法進入，才改從行善團辦公室大門經過騎樓前
    往基金會辦公室。
　⑷本院當庭勘驗卷附之監視器錄影檔案：
　①於畫面時間15時17分35秒時，被告從行善團辦公室位置前走
    向A廚房門，15時17分42秒通過A廚房門而消失於畫面。
　②於畫面時間15時19分54秒、15時21分46秒，證人林○○2次接聽
    電話後，於15時22分20秒起，證人林○○、陳○○陸續從A廚房
    門進入廚房消失於畫面，於15時22分38秒起二人又陸續從廚
    房返回行善團辦公室，並朝行善團門口方向走去。
　③有本院勘驗筆錄、監視器翻拍照片及說明各1份在卷可查（見
    訴卷卷一第156-157、241-249頁），與證人陳○○、林○○證述
    相符合。被告自A、B廚房門前往基金會辦公室後，至證人陳
    ○○、林○○進入A廚房門，這段期間並無其他人進入廚房，然
    證人陳○○、林○○試圖從廚房前往基金會辦公室，卻發現B廚
    房門遭鎖上而無法前往基金會辦公室，足見B廚房門確實遭
    被告鎖上，被告辯稱並未鎖B廚房門云云，亦與事實不符。
　5.被告進入基金會辦公室後，係在告訴人未察覺之際，持刀攻
    擊告訴人：
　⑴告訴人於本院審理時證稱：當天我在辦公桌前看應徵者的資
    料，我不知道被告進來基金會辦公室，他完全沒有跟我講任
    何一句話，就在我左後方往我頭上一砍，我回頭後才看到是
    他，他之後連續砍我頭部2、3刀，還說2次「給你死」，他
    應該有說「看你這樣還會不會作怪」，我當時身體微傾，左
    手舉起至頭部前方擋刀，他又朝我的脖子繼續砍，我身體往
    右傾，他就往我背部砍，我閃來閃去，我印象左後背有傷，
    後來我突然叫了一聲很大聲，血就噴出來。從被告出現在基
    金會辦公室至我被砍結束，這段期間我沒有站起來，我從頭
    到尾都是坐著被砍等語（見訴卷卷二第29-31、44-46、50頁
    ），表示被告進入基金會辦公室後，在告訴人未察覺之情形
    下即持刀攻擊告訴人，過程中並出言恐嚇告訴人，告訴人僅
    能坐著伸手擋刀及閃躲。
　⑵告訴人雖於警詢時，提到其突然遭人朝頭部攻擊3下，才發現
    遭被告持菜刀砍傷（見警卷第9-11頁），並未提到有遭被告
    言語恐嚇，與其在偵訊及本院審理時證稱遭頭部遭砍1刀後
    ，發現係被告所為，被告繼續朝其頭部砍，並有出言恐嚇之
    事（見偵卷第65頁；訴卷卷二第30-31、49-50頁）不相一致
    。然告訴人於本院審理時證稱：被告砍我頭部第1下時，我
    就發現，怎麼可能砍3下才發現。我在製作警詢筆錄時，我
    人在醫院要進開刀房開刀了，我原本不讓警察問，警察硬要
    問，我身體不舒服，所以我就講個大概，沒有講得很仔細等
    語（見訴卷卷二第50、52頁），是告訴人係因於警詢時身體
    狀況不佳，且需進行手術，故就案發細節無法鉅細靡遺陳述
    ，故於警詢時所述案發當時情節有所出入，然並不能因此即
    認定告訴人之證述均為不實在。
　⑶告訴人雖於偵訊時，證稱被告持刀攻擊告訴人時，亦有口出
    「你做這個是什麼事」等語（見偵卷第65頁），然於本院審
    理時證稱：「你做這個是什麼事」這句話不是被告說的，是
    我當時被砍之後，質問被告時說的，我在問被告他在做什麼
    等語（見訴卷卷二第31頁），是即難認定被告於攻擊告訴人
    時，亦有說「你做這個是什麼事」的話語。
　⑷被告雖辯稱其持刀僅係為嚇唬告訴人，而告訴人所受之傷勢
    ，均係因告訴人出手搶刀所造成，並非其主動攻擊云云：
  ①被告於警詢時先供稱：我到廚房拿菜刀後，至基金會辦公室
    ，拿菜刀往告訴人身上砍等語（見警卷第2頁背面）；後供
    稱：我氣到亂砍，不知道砍了幾刀，因為當時我已經生氣到
    失去理智等語（見警卷第6頁），於偵訊時先供稱：我拿刀
    朝告訴人走過去，我右手拿刀朝他頭部砍第1刀，之後就拿
    刀亂砍等語（見偵卷第21頁），均不曾提到持菜刀係為了單
    純恐嚇告訴人；雖其於本院第一次準備程序時供稱：我拿了
    菜刀之後，要嚇唬他，我很生氣失去理智，就亂砍，告訴人
    有用手擋，他手受傷後，我繼續砍他，之後我看到他頭部流
    血，才恢復理智等語（見訴卷卷一第112頁），表示持菜刀
    係為了恐嚇告訴人，但均不曾提到告訴人有搶菜刀之事，僅
    提到其確實有持菜刀主動朝告訴人揮砍，則其嗣後才改口供
    稱告訴人所受傷勢係其搶刀所造成云云，即以難認定為實在
    。
  ②被告於本院審理時供稱：我拿菜刀進基金會辦公室的目的是
    為了嚇唬告訴人，當時我打算讓他看到刀子，他就會害怕，
    看他會不會講實話，沒想到他搶我的菜刀，才會傷到他的手
    部，他是坐著搶菜刀，才會又傷到手臂云云（見訴卷卷二第
    168-169頁）：
  然告訴人左下肢罹患小兒麻痺，行動不便，此據告訴人於本
    院審理時證述在卷（見訴卷卷二第25、49頁），被告於本院
    審理時亦自承知悉此事（見訴卷卷二第172頁），如被告持
    菜刀之目的僅為了恐嚇告訴人，則其大可站在與告訴人相當
    之距離，造成告訴人心理壓力即可，縱然告訴人確實有搶菜
    刀之情形，其亦可往後退避免發生衝突，又豈會造成告訴人
    身體多處刀傷?
  告訴人於本院審理時證稱：我罹患小兒麻痺，必須穿支架才
    能自行走路，案發前我左手臂力道是正常的，因為我左下肢
    行動不便，要用左手去扶才能站起來，我從頭到尾都是坐著
    被砍，連站都沒有辦法站起來，我沒有辦法搶刀子，我左手
    舉起來擋在頭部前方，左手神經被砍斷，我發現我的左手沒
    有辦法撐起來，也沒有提起來，當時我的右手扶著我的左手
    等語（見訴卷卷二第25、44-45、55-56頁），是告訴人平日
    須以手支撐，才能從座位起身，其於案發時因遭被告砍傷手
    臂後，已無力氣支撐身體站起，更無與被告搶菜刀之能力。
  況依告訴人所受之傷勢，遍及頭部、左上臂、腹壁、後胸壁
    等，業如前述，告訴人如單純向被告搶菜刀，又豈會造成身
    體多處傷勢？況告訴人上開傷勢中，並無任何手指、虎口甚
    至右手臂等位置因搶菜刀而造成之傷勢，更難認定被告辯稱
    告訴人有搶菜刀行為云云為實在。
  再參以告訴人頭部傷勢，於其頭皮7公分撕裂傷之位置，係在
    告訴人頭部正上方偏左，該傷痕旁有另1刀較淺傷痕，2道傷
    痕均與頭部方向垂直，而其左上臂撕裂傷10公分併肌肉斷裂
    之傷勢位置，亦在左上臂外側，與手臂方向垂直，此有傷勢
    照片10張存卷足參（見偵卷第91-93、119頁；訴卷卷二第93
    -101），顯係被告從其左側揮砍導致，與告訴人證稱被告當
    時在其面向前方未察覺之情形下，自其左側突然持刀朝其頭
    部揮砍，其將左手舉至頭部阻擋，亦遭砍傷之過程相符，可
    證告訴人及被告先前陳述係被告主動持刀朝告訴人攻擊等語
    為實在，被告事後翻供辯稱持刀僅為恐嚇告訴人，係告訴人
    搶刀才造成其身體受傷云云，不足採信。
  6.被告具有殺人之犯意：
　⑴被告於本院準備程序時，一度對於檢察官起訴之殺人未遂犯
    行認罪（見訴卷卷一第131頁），嗣改口否認殺人未遂犯行
    ，僅坦承傷害與過失傷害犯行（見訴卷卷一第155、323-324
    頁；訴卷卷二第24、150-169頁），是其所辯是否可採，即
    屬可疑。  
　⑵被告原為行善團總幹事，於108年8月間，即曾以電話向多位
    行善團之理、監事表示其欲辭去總幹事一職，行善團於108
    年9月6日召開第7屆第4次臨時理、監事會議，並於會議中經
    理事提出臨時動議，討論被告總幹事解聘案，決議結果同意
    解聘其總幹事職務，被告總幹事任期至同年9月30日止，此
    有行善團108年9月4日嘉邑善華字第1060615077號函、會議
    記錄、解聘通知書各1份在卷可參（見偵卷第251-260、361
    頁）。而被告自警詢至本院審理時，不斷提及其因對於行善
    團、基金會之運作，與告訴人及蔡○○理念不合，行善團於10
    8年召開臨時理監事會時，告訴人坐在蔡○○位置旁，教導蔡○
    ○理事長於表決時如何對其解聘，故其認為係告訴人主導解
    聘其總幹事之職位，讓其沒有面子（見警卷第5-6頁；偵卷
    第23、311頁；訴卷卷一第112頁；訴卷卷二第165頁），參
    以其於案發前之108年9月30日，即曾發送私函給行善團理、
    監事，內容提及「時至今日竟在理事長和他延攬的行政顧問
    邱○○聯手下，有計畫地掌控理事會，並將我視為阻礙他們對
    行善團上下其手的一塊大石頭，故在理事會以多數暴力，無
    任何理由的解聘我…可怒」、「這些共謀們為了日後好辦事
    ，用粗糙的手段，搬走我這石頭－解聘。今年我已七十三歲
    了，在無任何理由之下被解聘，這是對我一生中最大的侮辱
    ，但我忍了…」，有上開私函1份存卷可查（見偵卷第263-26
    5頁），是被告係對於其遭行善團解聘總幹事一職，認為係
    遭告訴人及蔡○○陷害所致，對於告訴人懷恨在心，是其確實
    有對告訴人行兇之動機。
  ⑶殺人未遂與傷害之區別，應以加害人有無殺意為斷，而於犯
    意之審究，下手之情形如何，當為重要之判斷資料，故認定
    行為人是否有殺人犯意，自得審酌當時情況，視其手段、所
    用器具之種類、下手及受害之部位是否為致命部位、被害人
    是否難以防備、次數、攻擊是否猛烈足使人死亡等情，以為
    判斷之準據。而人體頭部、頸部係較為脆弱部位，屬人體要
    害之處，該等部位受到多處與部分深度傷口，極可能傷及腦
    部或因大量出血而造成死亡，依社會一般之通念，倘以刀器
    等物朝人體頭部揮擊（揮砍），一旦擊中，必然有致命之危
    險（最高法院110年度台上字第3055號、108年度台上字第12
    34號、106年度台上字第458號判決意旨參照）。
  ①被告於警詢時供稱：我知道朝頭部砍殺，比其他身體部位更
    有可能致命等語（見警卷第6頁），於本院準備程序時供稱
    ：我知道持刀朝頭部攻擊，可能導致頭部重要器官受損或破
    裂，若對方躲開可能傷及動脈出血死亡，這是常識等語（見
    訴卷卷一第113頁），於本院審理時供稱：我知道拿菜刀砍
    頭部，有可能會造成死亡之結果等語（見訴卷卷二第168頁
    ），是被告對於其持菜刀朝人頭部甚至頸部攻擊，會造成對
    方死亡乙事有所認識。
  ②告訴人於本院審理時證稱：被告當初有說「給你死、給你死
    」，我有把左手舉起來擋在頭部前方，如果我沒有擋，被告
    一樣會從我頭部一直砍，因為我左手臂舉起來擋，他砍不道
    ，又朝我脖子繼續砍，我身體就往右邊傾，被告就往我背部
    砍，我閃來閃去，背部有被砍傷，我認為被告拿菜刀砍我頭
    部是要殺死我，我頭部受到輕傷可能是因為菜刀不利的關係
    等語（見訴卷卷二第31、44-46、51頁），表示被告均係持
    刀朝其頭部、頸部方向攻擊，其因伸手阻擋及身體閃躲，才
    不至於傷勢均集中於頭部，頸部亦幸而未遭砍。
  ③扣案之菜刀1把，握把長10.5公分，刀身18公分，刀寬6.5公
    分，重210公克等情，經本院當庭勘驗屬實（見訴卷卷二第1
    52頁），並有菜刀照片3張存卷可參（見警卷第42背面-43頁
    ）。雖辯護人主張菜刀並非銳利為由，為被告辯解，然被告
    遭被告持刀所受之傷勢中，其中1處為左上臂撕裂傷10公分
    併肌肉斷裂，另1處則為左前額骨缺損，缺損範圍大約寬度6
    公釐、深度1.5公釐，有嘉義基督教醫院（乙種）診斷證明
    書及病歷資料、110年3月22日戴德森字第1100300092號函各
    1份在卷可證（見偵卷第87-133頁；訴卷卷一第401頁），顯
    見被告當時下手力道之重，絕非不小心或是閃躲告訴人搶刀
    所造成，如告訴人未及時伸手阻擋被告持刀攻擊頭部，以及
    以身體閃躲其攻擊頸部，告訴人即可能因被告之猛烈攻擊導
    致頭殼內諸如大腦等重要器官受損及血管破裂，甚至砍及頸
    部動脈，引發大量出血，因而致生死亡之結果，且被告於案
    發前，即知悉其持刀朝人頭部甚至頸部攻擊，會造成對方死
    亡，仍朝告訴人頭部、頸部猛力攻擊，更足證其具有殺害告
    訴人之故意，被告辯稱其僅有傷害故意跟過失導致告訴人受
    傷云云，即屬臨訟卸責之詞，不足採信。
  ④至於告訴人雖於本院審理時證稱：被告往我頭上一砍，我回
    頭後才看到是被告，他連續砍我2、3刀，都是砍在頭上，我
    用左手擋刀，他從我的背部、頸部砍了7、8刀等語（見訴卷
    卷二第30頁），與其在於偵訊時證稱：被告朝我頭部攻擊3
    刀，後來在我背部砍了6、7刀等語（見偵卷第66頁）不相一
    致，然依告訴人病歷資料所附之傷勢照片，其頭部有3道傷
    勢（見偵卷第91-93頁）、左上臂2道（見偵卷第119、123頁
    ）、背部、肩部有3、4道（見偵卷第121-123頁），告訴人
    於本院審理時亦證稱：我於偵訊時稱被告朝我砍6、7刀，今
    天說被告砍我7、8刀，以照片為準等語（見訴卷卷二第50-5
    1頁），是以上開照片所示，被告係朝告訴人砍8、9刀，其
    中3刀砍中告訴人頭部，其餘因告訴人伸手阻擋、身體閃躲
    ，才造成左上臂2道、背部、肩部有3、4道傷勢。
　⑷檢察官雖認被告係因於基金會辦公室內與告訴人發生爭執，
    才前往廚房拿取菜刀再返回基金會：
　①被告於本院審理時供稱：我當天去基金會辦公室是要試穿背
    心，我事先不知道告訴人在基金會辦公室裡面，我進去基金
    會辦公室後看到告訴人坐在那，我問他「朋友有需要做這麼
    絕嗎？我總幹事任期只剩幾個月就到了，為何要主導理事會
    將我解聘」，他說跟他無關，不然我想怎麼樣，他還拍桌子
    作勢要起身，我才去拿菜刀，我拿菜刀不是要殺人，是要嚇
    唬他等語（見訴卷卷二第166頁），表示係因為試穿背心才
    前往基金會辦公室，發現告訴人在內，與告訴人發生爭執，
    一時氣憤才前往廚房拿菜刀返回基金會辦公室。
　②然被告於進入基金會辦公室前，先將騎樓鐵捲門降下，並將B
    廚房門鎖上，業經本院認定如前，如被告僅係前往基金會辦
    公室之目的僅係為試穿背心，過程中與告訴人發生爭執，才
    臨時起意至廚房拿菜刀，被告又何須於進入基金會辦公室前
    ，刻意將騎樓鐵捲門騎樓鐵捲門降下，並將B廚房門鎖上，
    使行善團辦公室內之人無法進入基金會辦公室？是被告辯解
    ，顯然與事實不符。
　③告訴人於本院審理時證稱：我是在被砍的時候才知道被告有
    出現在行善團，他只有進來基金會辦公室1次，他一進來就
    拿菜刀砍我，沒有被告所說他第一次進來，講作朋友有需要
    作到這麼絕的話，以及跟我吵架後才出去拿刀子的事情，全
    部都是謊言，他進來根本沒有跟我講話就直接砍我，我不知
    道他為什麼要砍我。基金會辦公室有展示背心，但背心已經
    吊在那裏1個多月，被告當天沒有去試穿背心等語（見訴卷
    卷二第29、31、47、55頁），表示被告僅進入基金會辦公室
    1次，並未試穿背心，亦未與告訴人吵架，而是於進入後即
    直接持菜刀攻擊告訴人。
　④證人林○○於偵訊時證稱：告訴人當天打兩通電話來，我接到
    告訴人的電話，他問○○呢，我說她不在，電話就掛了，隔幾
    分鐘又打電話來，又問○○呢，我說不在，他問說幹事在嗎，
    快叫人來幫忙，就掛電話。告訴人第一通電話口氣平順、很
    平常，第二次打來時口氣比較急一點，沒有說為什麼要找○○
    及幹事，只說快過來幫忙，我看到騎樓鐵捲門關起來，幹事
    叫陳○○跟我一起去，我們就從後門過去，因為B廚房門上鎖
    ，我就再回去跟幹事說門上鎖了等語（見偵卷第333-336、3
    39-340頁），表示當天接獲告訴人2通電話，要行善團人員
    到基金會辦公室幫忙時，其有發現騎樓鐵捲門遭降下，欲從
    基金會後門進入時發現B廚房門遭鎖上之事。
　⑤告訴人於本院審理時證稱：我打電話是要給吳○○，她是基金
    會的兼職人員，對方只跟我說○○不在，因為我的血一直噴出
    來，我趕快把電話掛掉，用手止血，再打第2次，請他們來
    幫忙。林○○說我第一通電話打過去時口氣平靜正常，那是她
    的感覺，而且我被砍之後，看到被告走到前面去，我有打電
    話給119，再打去行善團辦公室等語（見訴卷卷二第32、34
    頁），表示其遭砍之後，才撥打2通電話至行善團辦公室，
    且語氣是否平和，為個人主觀看法，並不能因證人林○○主觀
    認為告訴人第一通電話語氣平和，即認斯時告訴人尚未遭被
    告砍殺。
　⑥參以本院當庭勘驗監視器錄影檔案，被告於畫面時間15時17
    分42秒，從A廚房門進入廚房消失於畫面；於15時19分54秒
    ，證人林○○起身到附近座位接聽電話，於15時20分15秒掛斷
    電話；之後又於15時21分30秒起，證人林○○與另一女子手指
    證人林○○先前接聽電話位置，之後證人林○○起身，於15時21
    分46秒起至該位置接聽電話，於15時21分52秒掛斷電話，有
    本院勘驗筆錄1份存卷可查（見訴卷卷一第156頁），則於被
    告進入廚房至告訴人接第1通電話，時間僅有2分12秒；於告
    訴人第1通電話掛斷後至第2通電話響起前，相隔更僅1分15
    秒左右，時間甚短；且依卷內嘉義市政府消防局救災救護指
    揮派遣系統網頁列印資料，被告於當天15時20分44秒、告訴
    人則於同日15時20分49秒，分別撥打119電話報案（見訴卷
    卷一第59頁）；又依被告之行動電話翻拍照片1張（見警卷
    第26頁），被告撥打電話至公園派出所報案2次，時間分別
    為15時19分、15時23分；撥打電話至119報案2次，第二次之
    時間為15時22分，被告於偵訊時亦供稱:我在辦公室門口打
    電話報警時，回頭往基金會辦公室看，看到他坐在辦公室前
    打市內電話等語（見偵卷第21頁），足證證人林○○於15時19
    分54秒起接聽告訴人第1通電話時，告訴人早已遭被告持菜
    刀砍殺，被告更已撥打電話至派出所報案。
　⑦被告雖辯稱其從行善團辦公室走至基金會辦公室內，欲試穿
    背心，因發現告訴人在內而與告訴人發生爭吵，故其走回廚
    房拿取菜刀後，再進入基金會辦公室持刀「嚇唬」告訴人，
    但遭告訴人搶刀云云，然被告進入廚房，至告訴人遭砍傷後
    撥打第1通電話至行善團辦公室，僅有2分12秒，已如前述，
    且被告於撥打電話報警時，有看到告訴人撥打市內電話，被
    告竟能於短短之2分鐘左右時間，反覆進出基金會辦公室2次
    並完成上開行為甚至報警處理？是其所辯，亦難以採信為實
    ，應以告訴人證稱被告僅進入基金會辦公室1次，其並未與
    被告發生爭吵，被告一進入基金會辦公室即持刀朝其揮砍乙
    節為可採。公訴意旨認證人林○○接聽第1通電話時，告訴人
    尚未遭砍殺，故認定被告辯稱其係與告訴人在基金會辦公室
    發生爭執後，才臨時起意前往廚房拿刀返回攻擊告訴人，應
    屬誤會。
　⑸至於告訴人雖於撥打119報案時，係表示「那個有人給我重傷
    害，我要提告」、「我現在人受重傷，趕快開救護車過來」
    ，此經本院當庭勘驗119報案錄音，製成譯文1份在案（見訴
    卷卷一第132、141頁），表示其遭人重傷，然告訴人於本院
    審理時證稱：我報案說我受傷，請趕快派救護車，我那時這
    樣說是自然反應，我認為被告拿菜刀砍我頭部是要殺死我等
    語（見訴卷卷二第47、51頁），參以其於同日警詢時即以陳
    稱：因為被告朝我頭部上方砍3刀，意圖致我於死，所以我
    要對被告提出殺人未遂及傷害之告訴等語（見警卷第11頁）
    ，是告訴人雖於報案時僅提到其遭重傷害，然主要目的係表
    明其已受傷，請救護車趕快前來救助，不能據此即認被告於
    行兇時並無殺人之故意。
　⑹綜上所述，依被告於案發前降下騎樓鐵捲門、將B廚房門鎖上
    後，進入基金會辦公室內，趁告訴人未察覺前即持菜刀朝告
    訴人頭部揮砍，其下手之位置及力道非輕等，均足認被告係
    發覺告訴人在基金會辦公室內，事先將行善團通往基金會之
    管道斷絕，避免其他人進入救援，以利其遂行持刀砍殺告訴
    人之計畫，具有殺人之犯意及犯行甚明，其辯稱即僅有傷害
    之犯意，並因過失造成告訴人受傷云云，均不足採信。
　⑺辯護人雖為被告辯護稱，依病歷記載，告訴人傷勢並不致死
    ，足認被告並無殺人之犯意云云，然：
　①告訴人因遭被告砍傷後，於108年10月9日經急診住院治療，
    於108年10月15日出院，有嘉義基督教醫院（乙種）診斷證
    明書及病歷資料1份在卷可參（見偵卷第87-133頁），其中
    病歷紀錄中記載外傷嚴重度指數（ISS）為5分（見偵卷第13
    3頁），而我國以外傷嚴重度指數16分作為重大外傷而得做
    為診重大傷病之依據，外傷嚴重度為5分者，屬於輕度外傷
    ，依告訴人108年10月9日至醫院就診時所受之傷勢，應無致
    命之情形，亦即，雖不即時救治，應無可能因傷勢嚴重或失
    血過多而足以致死等情，有嘉義基督教醫院109年4月13日戴
    德森字第1090400021號函、109年6月22日戴德森字第109060
    0140號函各1份在卷可參（見偵卷第421頁；訴卷卷一第61頁
    ），是告訴人雖遭被告持菜刀砍傷，然其傷勢尚未到達足以
    致命之程度。
　②然依告訴人頭部、左上臂所受之傷勢，足認被告當時力道非
    輕，而告訴人之傷勢雖經醫院認定為輕傷程度，但此係因告
    訴人舉起左手阻擋被告攻擊其頭部，並以身體閃躲，才能避
    免其遭被告繼續砍中頭部甚至砍至頸部而致命，業如前述，
    辯護人主張因告訴人僅受輕傷，故被告並無殺人犯意，顯係
    倒果為因，更不足對被告為有利之認定。　
　③至於被告之後雖停手而未再繼續攻擊告訴人，並撥打電話報
    警及叫救護車，有110報案紀錄單1份、行動電話翻拍照片1
    張、報案人資料1份（見警卷第26頁；偵卷第47-48頁；訴卷
    卷一第59頁），但被告於警詢時即供稱：我知道朝頭部砍殺
    比其他部位更有可能致命，但我當時已失去理智，在砍殺他
    後，發現他已經受傷，才稍微冷靜，並收手走出辦公室門口
    等語（見警卷第6頁），然被告係基於殺人之犯意所為，造
    成告訴人傷勢達8、9刀，經本院認定如前，縱然被告嗣後停
    手並報警、叫救護車等，僅係被告持刀砍殺告訴人數刀後，
    見告訴人受傷出血後，於心不忍而決意停止殺人之犯行，亦
    不能因此而認被告自始並無殺人之故意。
(三)綜上所述，本件事證明確，被告之犯行堪予認定，應依法論
    科。
三、論罪科刑：
(一)核被告所為，係犯刑法第271條第2項、第1項之殺人未遂罪
    ：
   1.被告言語恐嚇告訴人之危險行為，為殺人之實害行為所吸
     收，不另論罪。
   2.被告先後持刀砍殺告訴人數次，均係基於同一犯意，而於
     密切接近之時間及同地實行，各行為之獨立性極為薄弱，
     依一般社會健全觀念，在時間差距上，難以強行分開，應
     視為數個舉動之接續施行，合為包括之一行為予以評價為
     接續犯，而僅成立一罪。
(二)減輕部分：
　1.自首：
  ⑴刑法第62條所謂自首，祇以犯人在犯罪未發覺之前，向該管
    公務員申告犯罪事實，而受裁判為已足，並不以使用自首字
    樣為必要。於犯罪未被發覺前，向該管公務員告知其犯罪，
    而不逃避接受裁判者，即與刑法第62條規定自首之條件相符
    。至於自首後對其犯罪事實有所主張或辯解，係被告辯護權
    之行使，不能據此一端即謂被告無接受裁判之意（最高法院
    84年度台上字第829號判決意旨參照）。
  ⑵被告於案發後，先於108年10月9日15時19分許，撥打電話至
    公園派出所，表明其有傷人，請派員警前往處理，但未表明
    其姓名；嗣於同日15時20分44秒時，撥打電話至119請求救
    護。於同日15時20分49秒，告訴人亦撥打電話至119請求救
    護，然其等均未提到被告之姓名，嗣公園派出所員警劉○○抵
    達現場時，被告遂表明係其持刀傷人乙節，此有被告行動電
    話翻拍照片1張、職務報告、公園派出所110報案紀錄單各1
    份、嘉義市政府消防局109年6月17日嘉市消指字第10900527
    36號函1份及所附報案錄音光碟1張、消防機關救護紀錄表1
    份、緊急救護案報案人資料2份、嘉義市政府警察局第二分
    局109年7月1日嘉市警二偵字第1090702327號函及所附職務
    報告1份、本院當庭勘驗報案錄音檔之勘驗筆錄、譯文各2份
    附卷足參（見警卷第26-27頁；偵卷第47-48頁；訴卷卷一第
    53-59、65-67、71、132、141-142頁），堪認員警於被告與
    告訴人撥打電話至派出所及119時，尚未得知或合理懷疑本
    件係被告所為，則被告於員警到場時主動告知係其所為，對
    於未發覺之上開犯行自首而接受裁判，縱其嗣後否認有殺人
    之主觀犯意，對於其犯罪事實有所辯解，依上開最高法院判
    決意旨，仍符合自首之要件，爰依刑法第62條前段規定減輕
    其刑。
　2.已著手於犯罪行為之實行，而因己意中止或防止其結果之發
    生者，減輕或免除其刑，刑法第27條第1項前段定有明文。
    告訴人所受之傷勢，應無致命之情形，雖不即時救治，亦無
    可能因傷勢嚴重或失血過多而足以致死乙節，有戴德森醫療
    財團法人嘉義基督教醫院109年6月22日戴德森字第10906001
    40號函在卷可參（見訴卷卷一第61頁），是被告已著手實行
    殺人犯行，因見告訴人血流如注後，遂停手並走出基金會，
    而於騎樓處撥打行動電話報警及119，應認其係因己意中止
    而未繼續為殺人之行為，應依刑法第27條第1項前段規定減
    輕其刑，並依法遞減輕其刑（依刑法第66條後段規定，該項
    同時有免除其刑之規定，得減輕其刑至3分之2）。
(三)爰審酌被告僅因認為其遭行善團理、監事會議決議解聘，係
    因告訴人暗中策動，竟為本件犯行之犯罪動機、手段，告訴
    人所受之傷勢，而被告犯後原於本院準備程序時，一度坦承
    殺人未遂犯行，然嗣後於本院審理時又改口否認犯行，僅坦
    承傷害、過失傷害犯行，雖於本院審理時表示對於自身作為
    相當後悔（見訴卷卷二第175頁），然告訴人於本院審理時
    陳稱被告於案發後，曾透過辯護人向告訴人詢問是否有意和
    解，但從未親自以書面或當面向告訴人表達歉意（見訴卷卷
    二第56頁），難認其態度良好，暨其自陳專科畢業之智識程
    度、已婚，目前仍在嘉邑行善團擔任志工，與兒子、媳婦、
    孫女同住等一切情狀，量處如主文所示之刑。
四、扣案被告為本件犯行所使用之菜刀1把，係被告自行善團與
    基金會共用之廚房所取得，業據被告於本院準備程序時供述
    在卷（見訴卷卷一第113頁），既非被告所有，爰不另為沒
    收之諭知。
據上論斷，應依刑事訴訟法第299條第1項前段，刑法第271條第2
項、第1項、第62條前段、第27條第1項前段，判決如主文。
本案經檢察官陳睿明提起公訴，檢察官劉達鴻到庭執行職務。
中　　華　　民　　國　　110 　年　　8 　　月　　26　　日
                  刑事第一庭  審判長法　官  卓春慧
                                    法  官　林家賢
                                    法  官  吳育汝
以上正本證明與原本無異。
如不服本判決應於收受判決後20日內向本院提出上訴書狀，並應
敘述具體理由；其未敘述上訴理由者，應於上訴期間屆滿後20日
內向本院補提理由書（均須按他造當事人之人數附繕本）「切勿
逕送上級法院」。告訴人或被害人如對於本判決不服者，應具備
理由請求檢察官上訴，其上訴期間之計算係以檢察官收受判決正
本之日期為準。
中　　華　　民　　國　　110 　年　　8 　　月　　26　　日
                                    書記官  蘇春榕
附錄論罪科刑法條：                                      
中華民國刑法第271條：
殺人者，處死刑、無期徒刑或10年以上有期徒刑。
前項之未遂犯罰之。
預備犯第1項之罪者，處2年以下有期徒刑。